臺灣臺東地方法院刑事判決　　　　　　　　　　　　　九十一年度訴字第一二七號
　　公　訴　人　臺灣臺東地方法院檢察署檢察官
　　被　　　告　甲○○
右列被告因違反毒品危害防制條例案件，經檢察官提起公訴（九十年度毒偵字第四○
二號），本院判決如左：
    主  文
甲○○施用第一級毒品，累犯，處有期徒刑捌月；又施用第二級毒品，累犯，處有期
徒刑伍月。應執行有期徒刑壹年。
扣案之海洛因壹小包（驗餘淨重零點零壹公克）、甲基安非他命貳小包（驗餘各淨重
零點零捌公克、零點壹貳公克）及肆個夾鏈袋內含之甲基安非他命殘渣均沒收銷燬。
    事  實
一、甲○○前有多次違反麻醉藥品管理條例前科，最近一次於民國八十四年間，經本
    院判決有期徒刑八月確定，於八十六年五月六日縮短刑期執行完畢，仍不知悔改
    ；又於八十八間，因施用第二級毒品安非他命案件（起訴書誤載為第一級毒品海
    洛因），經本院裁定送勒戒處所觀察、勒戒後，有繼續施用毒品之傾向，復經本
    院裁定令入戒治處所施以強制戒治期滿，由臺灣臺東地方法院檢察署檢察官於八
    十九年六月一日，以八十九年度戒毒偵字第五○號為不起訴處分確定。詎其於前
    開不起訴處分後五年內，復各基於施用第一級毒品海洛因及第二級毒品甲基安非
    他命之犯意，分別於九十年十一月二十一或二十二日某時許，在臺東縣臺東市○
    ○路四十一巷十弄六號住處，施用第二級毒品安非他命一次；及於九十年十一月
    二十四日下午六時三十分許，在臺東縣警察局採尿前之七十二小時內，在某不詳
    處所，施用第一級毒品海洛因。嗣為警於同年十一月二十四日下午二時二十分許
    ，在臺東縣臺東市○○路○段四三八號查獲，並當場扣得海洛因一小包（驗餘淨
    重為零點零一公克）、甲基安非他命三小包（其中一包經鑑驗後用罄、另二小包
    驗餘淨重分別為零點零八公克及零點一二公克）、含甲基安非他命殘渣夾鏈袋四
    個、塑膠鏟子二個、塑膠吸管二個、吸食器二組、玻璃吸食球二個及塑膠吸食球
    二個。
二、案經臺東縣警察局移送臺灣臺東地方法院檢察署檢察官偵查起訴。
    理   由
一、訊據被告甲○○對於右揭施用第二級毒品甲基安非他命之事實坦承不諱，惟矢口
    否認有施用第一級毒品海洛因之犯行，辯稱：伊為警查獲當天，因一時緊張而於
    逃跑時從樓梯上摔下被送往醫院就醫，當時醫護人員幫伊罩上氧氣罩，不久伊即
    昏迷，可能其中含有麻藥成分，伊之尿液中才會驗出嗎啡陽性反應云云。經查：
（一）被告於右揭時、地因警察至上址搜索，而於逃跑時從樓梯上跌倒致受傷，經警
      立即送往行政院衛生署臺東醫院就醫，其於該院治療前經抽取血液檢驗結果，
      血液中呈安非他命及嗎啡反應，有臺東區醫療網全民健康保險行政院衛生署臺
      東醫院轉檢單一紙在卷可稽，又其於同日下午六時三十分許為警採集尿液送驗
      結果，亦呈甲基安非他命陽性反應，有臺東縣衛生局九十年十一月三十日煙毒
      麻醉藥品類委託檢驗結果通知書一件附卷足憑，復將其尿液經送慈濟大學濫用
      藥物檢驗中心複驗結果，呈安非他命、甲基安非他命及嗎啡陽性反應，復有上
      開濫用藥物檢驗中心九十一年六月十日函附檢驗總表一件在卷可考，足徵被告
      施用第一級毒品海洛因及第二級毒品甲基安非他命之事實，應堪認定。
（二）至被告辯稱係因吸入含有麻藥成分之氣體，致尿液中檢出嗎啡陽性反應乙節，
      按諸一般醫療過程，於患者送醫救治時，倘若患者為清醒，則係於治療前先抽
      取身體之血液，供醫療檢驗血液中成分，後再對病患為各種救護措施，鮮有對
      病人麻醉之後，始抽取其血液供檢驗；且所謂嗎啡者，在醫療用途上係供鎮痛
      之用，並非用以供病患吸入後昏迷而作為麻醉藥品使用，此為一般公眾週知，
      是被告上開所辯，尚不足採信。另被告之尿液經送請臺東縣衛生局檢驗結果雖
      未檢出嗎啡陽性反應，惟按目前地方衛生局係採酵素免疫學分析法及薄層層析
      法，以檢驗尿液中是否含有嗎啡反應，因前開測試方法較為簡單，故測試結果
      通常須再利用精密儀器加以分析，以得到正確之結果，而於篩檢結果必須進一
      步確認之情況下，目前最常確認之方法為以氣相層析質譜儀進行確認檢驗，此
      乃因在良好的操作條件下，以氣相層析質譜儀作藥物及其代謝產物之定性及定
      量分析，幾乎不會有偽陽性反應產生，亦即若尿液中未含有煙毒反應者，幾乎
      不可能因服用藥物而會產生偽陽性反應。故本件被告之尿液亦經送請慈濟大學
      濫用藥物檢驗中心利用精密儀器以氣相層析質譜儀進行複驗結果，確呈嗎啡陽
      性反應，顯見被告確係因曾施用海洛因而於體內代謝呈嗎啡，其尿液中始檢驗
      含有嗎啡反應無誤，是被告執前詞置辯，顯不足採信。
二、被告前於八十八年間，因施用第二級毒品案件，經本院裁定以八十八年毒聲字第
    一一一號裁定送勒戒處所觀察、勒戒後，有繼續施用毒品之傾向，經本院以八十
    八年毒聲字第一八八號裁定令入戒治處所施以強制戒治，並於八十九年六月一日
    ，經臺灣臺東地方法院檢察署檢察官以八十九年戒毒偵字第五○號為不起訴處分
    確定在案；被告於前開不起訴處分後五年內再犯本案，經本院於九十年十一月二
    十五日，以九十一年度毒聲字第四九五號裁定令入戒治處所施以強制戒治，以上
    均有臺灣高等法院被告全國前案紀錄表一件在卷可稽，是本件事證明確，被告施
    用第一級及第二級毒品之犯行，自應依法論科。
三、核被告所為，係犯毒品危害防制條例第十條第一項、第二項之施用第一級、第二
    級毒品罪。所犯上開二罪間，犯意各別，行為互異，罪名亦不相同，應予分論併
    罰。被告持有第一級、第二級毒品之低度行為，各應為施用第一級、第二級毒品
    之高度行為所吸收，均不另論罪。被告前有多次違反麻醉藥品管理條例案件，最
    近一次於八十四年間，經本院判決有期徒刑八月確定，於八十六年五月六日縮短
    刑期執行完畢，有臺灣高等法院被告全國前案紀錄表一件在卷可稽，其受有期徒
    刑執行完畢後，五年以內再犯本件有期徒刑以上之前開二罪，均屬累犯，應依法
    各加重其刑。爰審酌被告前曾因施用毒品觸法，經警查獲並送觀察、勒戒及強制
    戒治後仍未戒絕，又再犯本件，顯無悔改之意，其施用毒品戕害一己之身體健康
    ，社會危害性，及其犯罪之動機、目的、手段、施用次數、犯後坦承部分犯行之
    態度等一切情狀，各量處如主文所示之刑，並定應執行之刑，以示懲儆。
四、又扣案之白色粉末一小包、白色結晶物三小包及含有白色結晶物殘渣之夾鏈袋四
    個，經送請內政部警政署刑事警察局鑑定結果，其中白色粉末一小包（驗餘淨重
    零點零一公克）部分，檢出第一級毒品海洛因成分，白色結晶物三小包（其中一
    包原淨重零點零二公克，取供鑑驗後用罄、其餘二包鑑驗後分別淨重零點零八公
    克及零點一二公克）均檢出第二級毒品甲基安非他命成分，另含有白色結晶物殘
    渣之夾鏈袋四個，均予以溶劑洗滌，取其洗滌液供鑑驗結果，亦均檢出甲基安非
    他命成分，以上有該局九十年十二月六日刑鑑字第二二二五二七號、九十一年十
    月十一日刑鑑字第○九一○二五九一五八號鑑驗通知書各一件附卷足憑，是扣案
    之海洛因壹小包（驗餘淨重零點零壹公克）、甲基安非他命貳小包（驗餘各淨重
    零點零八公克、零點一二公克）及四個夾鏈袋內含甲基安非他命殘渣，分別為毒
    品危害防制條例第二條所規定第一級、第二級毒品，應依同條例第十八條第一項
    前段宣告沒收銷燬之；另該四個夾鏈袋，因送請鑑驗時，均以溶劑洗滌其內含之
    殘渣，而取其洗滌液鑑驗，故內含之甲基安非他命殘渣已顯與夾鏈袋分離，因此
    就該四個夾鏈袋部分，不另依上開條例第十八條第一項前段宣告沒收銷燬。又另
    扣案之甲基安非他命一小包，已經內政部警政署刑事警察局鑑驗後用罄，有該局
    前開九十一年十月十一日通知書可稽，為不存在之物，及扣案之塑膠鏟子二個、
    塑膠吸管二個、吸食器二組、玻璃吸食球二個及塑膠吸食球二個等物，固為供施
    用第二級毒品所用之物，惟被告否認為其所有，且上開物品分別係在臺東市○○
    路○段四三八號二樓後側及前方房間、後方廁所及一樓房間查獲，而上開地點並
    非被告住處，且其中二樓房間係案外人陳敞彥所承租，當時尚有案外人蔡富元、
    施宏達、吳俊逸、江沐霖、王珍及陳敞彥等人在場，有各該警詢筆錄可參；至扣
    案之空夾鏈袋十五個，尚非供犯罪所用之物，爰均不另為沒收之諭知。
據上論斷，應依刑事訴訟法第二百九十九條第一項前段、毒品危害防制條例第十條第
一項、第二項、第十八條第一項前段，刑法第十一條、第四十七條、第五十一條第五
款，判決如主文。
本案經檢察官洪政和到庭執行職務
中      華      民      國    九十一    年     十二     月      六      日
                                臺灣臺東地方法院刑事庭
                                      審判長法  官  楊力進
                                            法  官  柯姿佐
                                            法  官  林卉聆
右正本證明與原本無異。
如不服本判決，應於判決送達後十日內向本院提出上訴狀。（須附繕本）
「切勿逕送上級法院」
                                            書記官  蘇  豫
中      華      民      國    九十一    年     十二     月      九      日
附記：
毒品危害防制條例第十條
施用第一級毒品者，處六月以上五年以下有期徒刑。
施用第二級毒品者，處三年以下有期徒刑。
毒品危害防制條例第十八條第一項前段
查獲之毒品及專供製造或施用毒品之器具，不問屬於犯人與否，均沒收銷
燬之。
中華民國刑法第四十七條
受有期徒刑之執行完畢，或受無期徒刑或有期徒刑一部之執行而赦免後，
五年以內再犯有期徒刑以上之罪者，為累犯，加重本刑至二分之一。
中華民國刑法第五十一條第一項第五款
數罪併罰，分別宣告其罪之刑，依左列各款定其應執行者：
五  宣告多數有期徒刑者，於各刑中之最長期以上，各刑合併之刑期以下
    ，定其刑期。但不得逾二十年。
